【裁判字號】    97,交聲,1937
【裁判日期】    971013
【裁判案由】    違反道路交通管理處罰條例聲明異議
【裁判全文】
臺灣臺北地方法院交通事件裁定        97年度交聲字第1937號
異  議  人  甲○○
即受處分人
上列異議人即受處分人因違反道路交通管理處罰條例案件，對於
臺北市交通事件裁決所中華民國97年8 月13日所為之處分（原處
分：北市裁申字第裁22-A00WED452號），聲明異議，本院裁定如
下：
    主  文
異議駁回。
    理  由
一、異議意旨略以：異議人即受處分人甲○○於民國97年6 月21
    日17時6 分駕駛車牌號碼BJG-851 號機車行駛於忠孝東路至
    八德路口因左轉為警查獲，致遭裁決應處新臺幣（下同）60
    0 元之罰鍰。查該路口同時有二段式左轉標誌與左轉燈號設
    置，異議人認為當無左轉指示燈號時，應採二段式左轉，當
    有左轉指示燈號時，應援引道路交通管理處罰條例第4 條第
    1 項，遵守交通號誌指示引導，左轉通過路口，故異議人左
    轉行為應無過錯，且印象中並未簽收罰單，交通事件裁決所
    所為之處分顯有錯誤，為此狀請貴院撤銷原處分云云。
二、按機器腳踏車行駛至交岔路口，其轉彎應依標誌或標線規定
    行駛，道路交通安全規則第99條第2 項明文規定。次按左彎
    待轉區線，用以指示左彎車輛可在直行時相時段進入待轉區
    ，等候左轉，左轉時相終止時，禁止在待轉區○○○○道路
    交通標誌標線號誌設置規則第184 條第1 項規定甚明。又汽
    車駕駛人轉彎時，不依標誌、標線、號誌指示行駛，處新臺
    幣600 元以上1,800 元以下罰鍰，並記違規點數1 點，依道
    路交通管理處罰條例第48條第1 項第2 款、第63條第1 項分
    別定有明文，合先敘明。
三、經查：
  (一)異議人於97年6 月21日17時6 分許，騎乘車牌號碼BJG-851
    號重型機車，沿臺北市○○○路西往東方向行駛，欲左轉八
    德路時，未依兩段式左轉，經警員鄭裕田舉發違規之事實，
    業據異議人自承在卷，並有臺北市政府警察局北市警交大字
    第A00WED452 號舉發違反道路交通管理事件通知單、臺北市
    交通事件裁決所北市裁申字第裁22-A00WED452號違反道路交
    通管理事件裁決書各1 份在卷可稽。
  (二)臺北市○○○路西向東之內側第1 、2 車道繪有禁行機車字
    樣，且近八德路口遠端行車管制號誌燈桿上設有機車兩段式
    左轉標誌，另於忠孝東路與八德路口南側繪有機車兩段式待
    轉區之事實，有臺北市政府警察局中正第一分局97年7 月16
    日北市警中正一分交字第09730987100 號函附卷可參，且異
    議人對此亦不爭執，是該機車兩段式左轉標誌，已明確表達
    機車欲於該交岔路口左轉時，須依該標誌指示先直行到八德
    路南側之待轉區，在待轉區內俟顯示綠燈號誌後，始得向八
    德路直行，而完成左轉之動作。至號誌燈桿上所顯示左轉綠
    燈之燈光號誌，所規範之對象顯僅為除機、慢車以外之一般
    車輛；是以騎乘機車行經上開路口者，於該路口既有機車兩
    段式左轉之指示標誌，自須遵守該交岔路口專對機車所設置
    須兩段式左轉之規定，而採取兩段式左轉之動作，始符該交
    岔路口所設置指示標誌之規範意旨。異議人既已坦認其依綠
    燈號誌逕行左轉，而未遵照指示標誌採取兩段式左轉，則其
    轉彎之行駛，顯已違反該路口特別對於機車所設置之指示標
    誌，且異議人考領有適當之駕駛執照，對於上開規定，自不
    得諉為不知，其有違反上開道路交通管理處罰條例所規定機
    車轉彎未依標誌行駛之違規行為甚明。異議人以前詞置辯，
    聲請撤銷原處分，顯屬無據。
  (三)異議人另辯稱其未曾收到罰單一節，經本院電詢原舉發單位
    即臺北市政府警察局中正第一分局交通分隊舉發違規時是否
    有將上開舉發違規通知單予異議人簽收？該分局警員王偉慶
    表示本件是以電腦開單，但因紙張不足無法當場列印罰單予
    異議人簽收，事後才補寄罰單予異議人，但找不到此罰單之
    送達證書等語，有公務電話紀錄1 紙存卷可查，是以異議人
    稱並未簽收罰單一情，尚屬可信。惟異議人已於97年6 月27
    日至臺北市交通事件裁決所填寫交通違規案件陳述書時，領
    取舉發違反道路交通管理事件通知單，有交通違規案件陳述
    書及蓋有97年6 月27日之罰單各1 份在卷可憑，從而異議人
    已知悉本件「應到案日期：97年7 月6 日」，並無喪失於期
    限內繳納或到案聽候裁決而裁處最低額罰鍰之利益。
四、綜上所述，異議人確有不依標誌標線號誌指示駕駛之違規行
    為，從而原處分機關依前揭道路交通管理處罰條例第48條第
    1 項第2 款、違反道路交通管理事件統一裁罰基準及處理細
    則第43條、第44條、第67條之規定，裁處受處分人罰鍰600
    元，核無違誤，本件受處分人之異議為無理由，自應將其異
    議駁回。
據上論斷，應依道路交通案件處理辦法第19條之規定，裁定如主
文。
中    華    民    國    97    年    10    月    13    日
                              交通法庭法  官  林芳華
以上正本證明與原本無異
如不服本裁定應於送達後5日內向本院提出抗告狀
                                書記官  林鈴芬
中    華    民    國    97    年    10    月    13    日


司法院資訊處製作；財團法人民間司法改革基金會備份。
